臺灣宜蘭地方法院刑事判決
111年度易字第121號
公  訴  人  臺灣宜蘭地方檢察署檢察官
被      告  江澤洋


                    送達地址：宜蘭縣○○市○○路0段000巷00號管理室
上列被告因毀棄損壞等案件，經檢察官提起公訴（110年度偵字
第7539號），本院判決如下：
    主  文
江澤洋犯毀損他人物品罪，處拘役參拾伍日，如易科罰金，以新
臺幣壹仟元折算壹日。
    犯罪事實
一、江澤洋擔任宜蘭縣○○市○○路0段000巷00號御品天廈社區管理
    員之職，負責社區住戶信件之代收和轉交，竟利用職務之便
    ，於民國110年8月5日16時35分許，在該社區管理室值勤時
    ，基於開拆他人封緘信函、毀損之犯意，無故開拆其所代收
    住戶徐芷渝之包裹（內含1片未上市之國泰世華信用卡）後
    並丟棄，致上揭物品滅失，足以生損害於徐芷渝。
二、案經徐芷渝訴由宜蘭縣政府警察局宜蘭分局報告臺灣宜蘭地
    方檢察署檢察官偵查起訴。
    理  由
一、證據能力部分：
    按被告以外之人於審判外之言詞或書面陳述，除法律有規定
    者外，不得作為證據。被告以外之人於審判外之陳述，雖不
    符同法第159 條之1 至之4 之規定，而經當事人於審判程序
    同意作為證據，法院審酌該言詞陳述或書面陳述作成時之情
    況，認為適當者，亦得為證據；當事人、代理人或辯護人於
    法院調查證據時，知有第159 條第1 項不得為證據之情形，
    而未於言詞辯論終結前聲明異議者，視為有前項之同意，刑
    事訴訟法第159 條第1 項、第159 條之5 第1 項、第2 項分
    別定有明文。本件被告江澤洋、檢察官於本院準備程序、審
    理中就下述證據資料均不爭執證據能力，且迄至言詞辯論終
    結前亦未聲明異議（見本院卷第36頁、第84頁），本院審酌
    各該證據資料作成時之一切客觀情況，認無違法不當之瑕疵
    ，以之為證據應屬適當，自得為本案論罪科刑之依據，合先
    敘明。
二、認定被告犯罪事實所憑之證據及理由:
    訊據被告江澤洋固坦承其擔任御品天廈社區管理員之職，於
    110年8月5日16時35分許，在該社區管理室值勤時，將告訴
    人徐芷渝之包裹開拆並丟棄，致上揭物品滅失之事實，惟矢
    口否認有何開拆他人封緘信函、毀損犯行，辯稱：伊誤判該
    包裹是茶葉的試飲包，伊誤以為茶包是陳炳宏給伊的試用包
    ，伊才拆開外包裝紙袋，伊不喝這個，因為林鴻進也在場，
    林鴻進也不喝，伊才丟掉等語。經查:
  ㈠被告擔任社區管理員之職，其於110年8月5日16時35分許，在
    該社區管理室值勤時，開拆告訴人之包裹並丟棄，致上揭物
    品滅失之客觀事實，業據被告於警詢、偵查、本院審理時坦
    承在卷（見偵卷第5-7 頁、第31-32 頁、第50-52 頁、第58
    -59 頁，本院卷第35-36頁、第88頁），核與證人即告訴人
    徐芷渝於警詢、偵查及本院審理時指述之情節大致相符（見
    偵卷第8-10頁、第31-32頁、第50-52頁、58-59頁，本院卷
    第33-38頁、第63頁），監視器翻拍照片5張、被告書寫之聲
    明書、LINE截圖、簽收單據、保密契約書、活動確認單、本
    院111年7月27日勘驗筆錄、御品天廈管理委員會111年8月6
    日函及所附之各類掛號郵件登記簿各1份(見偵卷第19-21頁
    、第36-46頁、本院卷第55-59頁、第71-77頁）在卷可稽，
    此部分事實，堪信為真實。
  ㈡被告雖辯稱：伊誤判該包裹是茶葉試飲包，是陳炳宏給伊的
    試用包，伊才拆開外包裝紙袋，伊不喝這個，因為林鴻進也
    在場，林鴻進也不喝，伊才丟掉云云。
　1.證人即該社區住戶陳炳宏於偵查中證稱：伊從來沒有送過被
    告茶葉，伊沒有跟被告講說有茶包要送被告，被告也沒有跟
    伊提過被告打開試用包的事；伊訂過的茶葉沒有試用包等語
    （見偵卷第59頁）。可知被告上開辯解，與證人陳炳宏所述
    並不相符，是否屬實，已有可疑。
　2.經本院當庭勘驗管理室監視錄影檔案結果略以（節錄部分段
    落，全部內容詳見本院卷第55-59頁）：
    15時11分47秒許：
    宅急便送貨員由管理室左方出入口進入管理室，先將箱型貨
    物置放於管理室地上，後將A物（提袋包裝之包裹，即本案
    包裹）疊放在箱型貨物上，隨即走到管理室外，將簽收單從
    窗口外伸手放在管理室內之檯面上。
    15時12分8秒許：
    甲（即被告）打開抽屜拿出印章，在送貨員的簽收單上蓋章
    ，送貨員領取簽收單後隨即關上機車後方貨廂，並收起地上
    貨物置放於腳踏板上後，騎車離去，甲收完貨後，並未見其
    登載於收發簿內。
    16時35分16秒許：
　  甲拿起A物觀看黏貼於A物上之單據，隨後試圖以雙手拉開包
    裝袋，後又以手指按壓包裝袋（狀似在辨識內容物）。
    16時35分35秒許：
    管理室外有一頭戴黑色棒球帽、淺色口罩、身著黑色POLO衫
    之男子（下稱丁），由管理室外之右方走向左方，並拿起「
    請勿停車」告示牌移往管理室外左側，甲招手要丁到管理室
    前方，丁到管理室前方後以右手摘下帽子搧風並靠在管理室
    前方窗口處等待，甲隨後在丁面前打開抽屜拿剪刀剪開A物
    。
    16時37分5秒許：
    甲以剪刀剪開A物後，以左手拿取該包裝袋內之物品，該物
    品狀似白色信封袋，甲翻看白色信封袋後，又以剪刀剪開，
    並於16時37分36秒時，以右手食指及中指夾取白色信封袋內
    之物品（下稱B物），B物為一薄型物品，體積外貌約莫一張
    信用卡大小，但厚度比信用卡稍厚，甲與丁交談後將B物往
    桌上用力摔，然後將白色信封袋收入抽屜內。
    16時38分許：
    甲翻看A物（原外包裝袋）外之單據，並用力拉扯欲從A物上
    撕下該單據（未成功），後轉身以右手拿B物，左手將A物放
    置於管理室後方高處，隨後由管理室左方出入口方向離開管
    理室，丁亦在管理室外由管理室前方走向管理室左方。
    16時38分54秒許：
    甲由管理室外面之左方走向管理室外前方，以左手從嘴裡拿
    取不明物品後，將該不明物品丟入地上柵欄型水溝蓋內，此
    時甲雙手空盪，不見B物蹤影，隨後甲雙手整理衣褲，又將
    雙手插入褲子口袋內，站立於管理室前方。
　3.依上開勘驗筆錄結果，其中被告於①「15時12分8秒許，打開
    抽屜拿出印章，在送貨員的簽收單上蓋章」、②「16時35分1
    6秒許，拿起A物觀看黏貼於A物上之單據，隨後試圖以雙手
    拉開包裝袋，後又以手指按壓包裝袋」、③「16時37分5秒許
    ，以剪刀剪開A物後，以左手拿取該包裝袋內之物品，該物
    品狀似白色信封袋，甲翻看白色信封袋後，又以剪刀剪開」
    、④「16時38分許，翻看A物（原外包裝袋）外之單據，並用
    力拉扯欲從A物上撕下該單據（未成功），後轉身以右手拿B
    物，左手將A物放置於管理室後方高處」等情形，足見被告
    已在送貨員的簽收單上蓋章，又數次查看包裹及其上之單據
    之收件資訊，剪開後復拉取其內白色信封袋及薄型內容物，
    顯見被告已獲知該物件係大樓住戶告訴人所有，並非茶葉試
    飲包，被告實無任何理由誤認上情，其所辯益見情虛。
  ㈢再觀之告訴人提供之簽收單據影本內容（見偵卷第40頁），
    簽收單據上清楚記載收件人姓名、地址、電話，訂單編號欄
    亦顯示該物品為「信用卡」，而被告既已在收據上蓋用御品
    天廈管理委員會之印章，顯可知悉內容物及收件人為何人。
    又被告擅自開拆包裹後，甚且為防止他人發現，更撕下黏貼
    在包裹包裝上之收件資訊，以及分開置放並丟棄包裹外包裝
    、內容物等異常舉措，益徵被告明確知悉該包裹係大樓住戶
    告訴人所有，被告主觀上具有開拆他人封緘信函、毀損他人
    物品之故意，甚為明確。至證人林鴻進雖於本院審理時證稱
    ：當天伊看到被告剪開東西，並問伊要不要喝茶，伊說不要
    ，被告就拿去垃圾桶丟掉；伊當時眼鏡拿下來，伊眼睛度數
    1,000多度，所以伊沒有看到被告拿什麼東西問伊。被告當
    時沒有說包裹是他自己的，也沒有說包裹是住戶陳炳宏的等
    語（見本院卷第60-62頁）。是依證人林鴻進前開證述，更
    徵被告顯係隨意開拆他人包裹丟棄，再對照證人陳炳宏前開
    證述，實無從推認被告為本案犯行時有誤判之情，不足以動
    搖本院上開認定。
  ㈣綜上所述，被告辯解顯係卸責之詞，本件事證明確，被告上
    開犯行堪以認定，應予依法論科。
三、論罪科刑：
  ㈠核被告所為，係犯刑法第354條毀損他人物品罪、同法第315
    條前段開拆封緘信函罪。再被告係以一行為同時觸犯毀損他
    人物品罪、開拆封緘信函罪等2罪，為想像競合犯，應依刑
    法第55條規定，從重論以毀損他人物品罪。
  ㈡爰審酌被告擔任大樓管理員職務，負責社區住戶信件之代收
    和轉交，竟恣意開拆住戶之封緘信函、毀損財物，法治觀念
    薄弱，所為實已對告訴人個人隱私、財產法益造成損害，兼
    衡被告犯後猶飾詞狡辯存有僥倖心理，未見悔意，迄今未得
    告訴人原諒，及其犯罪之動機、目的、手段、生活狀況等一
    切情狀，量處如主文所示之刑，並諭知易科罰金之折算標準
    。
據上論斷，應依刑事訴訟法第299條第1項前段，刑法第315 條前
段、第354 條、第55條、第41條第1 項前段，刑法施行法第1 條
之1第1 項，判決如主文。
本案經檢察官洪景明提起公訴，由檢察官曾尚琳到庭執行職務。
中　　華　　民　　國　　111 　年　　9 　　月　　28　　日
                  刑事第四庭  法  官  楊心希
以上正本證明與原本無異。
如不服本判決應於收受送達後二十日內向本院提出上訴書狀，並
應敘述具體理由；其未敘述上訴理由者，應於上訴期間屆滿後二
十日內向本院補提理由書(均須按他造當事人之人數附繕本)「切
勿逕送上級法院」。
                              書記官  邱淑秋
中　　華　　民　　國　　111 　年　　9 　　月　　28　　日
附錄本案論罪科刑法條
中華民國刑法第315條
無故開拆或隱匿他人之封緘信函、文書或圖畫者，處拘役或 9
千元以下罰金。無故以開拆以外之方法，窺視其內容者，亦同。
中華民國刑法第354條
毀棄、損壞前二條以外之他人之物或致令不堪用，足以生損害於
公眾或他人者，處 2 年以下有期徒刑、拘役或 1 萬 5 千元以
下罰金。